【裁判字號】    98,保險,2
【裁判日期】    981231
【裁判案由】    返還保險費
【裁判全文】
臺灣澎湖地方法院民事判決               98年度保險字第2號
原      告  國泰世紀產物保險股份有限公司
法定代理人  甲○○
訴訟代理人  乙○○
被      告  丙○○
上列當事人間請求返還保險費事件，本院於民國98年12月17日言
詞辯論終結，判決如下：
   主      文
被告應給付原告新臺幣陸拾萬元，及自民國98年10月17日起至清
償日止，按週年利率5%計算之利息。
原告其餘之訴駁回。
訴訟費用由被告負擔五分之二，餘由原告負擔。
    事實及理由
一、原告起訴主張略以：被告於民國98年2月18日凌晨4時25分許
    ，酒後駕駛車牌號碼S4-8122號自小客車，沿澎湖縣204號道
    路西往東方向行駛，行經該路段2公里處（即馬公市石泉里
    134號）前，因不勝酒力，不能安全駕駛動力交通工具，過
    失撞及橫越馬路之行人舒陳瓊華，舒陳瓊華因而受有低血容
    性休克、頭部外傷、嘴唇及右足撕裂傷等傷害，經延醫診治
    後，仍不治死亡。被告駕駛之上開自小客車，已向原告投保
    強制汽車責任保險，原告遂依約賠付舒陳瓊華之家屬新台幣
    （下同）150萬元，被告係酒醉駕車而致肇事，原告爰依強
    制汽車責任保險法第29條第1項第1款及強制汽車責任保險單
    條款第5條第1項第1款、第4款之規定，在賠付範圍內，代位
    行使請求權人對加害人之請求權，向被告求償等語。並聲明
    ：被告應給付原告150萬元，及自支付命令狀繕本送達被告
    翌日起至清償日止，按週年利率5%計算之利息。
二、被告則略以：對於伊在上開時地，因酒醉駕車，過失撞及訴
    外人舒陳瓊華，致舒陳瓊華死亡之事實不爭執。但上開車禍
    ，主要肇因於舒陳瓊華違規穿越馬路，應認與有過失。是故
    ，被告不應全額向原告求償等語，資為抗辯。並聲明：原告
    之訴駁回。
三、本件被告於98年2月18日凌晨4時25分許，酒後駕駛車牌號碼
    S4-8122號自小客車，沿澎湖縣204號道路西往東方向行駛，
    行經該路段2公里處（即馬公市石泉里134號）前，因不勝酒
    力，不能安全駕駛動力交通工具，過失撞及未依行人穿越馬
    路規定，且疏未注意左右來車，即貿然橫越馬路之行人舒陳
    瓊華，舒陳瓊華因而受有低血容性休克、頭部外傷、嘴唇及
    右足撕裂傷等傷害，經延醫診治後，仍不治死亡，而被告於
    肇事後，經警測得呼氣酒精濃度值為每公升0.32毫克等事實
    ，為兩造所不爭執，並據本院以98年馬交簡第58號刑事判決
    認定在案，被告亦因此案遭判刑有期徒刑8月，緩刑2年確定
    ，此經本院依職權調閱前開刑事卷宗核閱屬實，堪認為真實
    。
四、經查：
  (一)按被保險人飲用酒類或其他類似物駕駛汽車，其吐氣或血液
    中所含酒精濃度超過道路交通管理法規規定之標準，致被保
    險汽車發生汽車交通事故者，保險人仍應依本法規定負保險
    給付之責，但得在給付金額範圍內，代為行使請求權人對被
    保險人之請求權，強制汽車責任保險法第29條第1項第1款定
    有明文。又汽車駕駛人飲用酒類或其他類似物後，其吐氣所
    含酒精濃度超過每公升0.25毫克或血液中酒精濃度超過0.05
    以上者，不得駕車，此為道路交通安全規則第114條第1項第
    2款所明定。本件被告酒後駕車，過失撞及舒陳瓊華致死，
    而被告於肇事後，經警測得呼氣酒精濃度值為每公升0.32毫
    克，依上開法條，原告於給付強制汽車責任保險金予訴外人
    舒陳瓊華之家屬後，自得在給付金額範圍內，代位行使請求
    權人對被告之請求權。
  (二)次按損害之發生或擴大，被害人與有過失者，法院得減輕賠
    償金額，或免除之，民法第217條第1項定有明文。是以，請
    求權人就損害之發生或擴大與有過失者，於保險人代位行使
    請求權人對被保險人之請求權時，亦有前揭與有過失規定之
    適用。本院斟酌上開刑事卷宗內所附警詢筆錄、道路交通事
    故調查報告表、現場照片等資料，認本件訴外人舒陳瓊華未
    依道路交通安全規則第134條之規定，貿然橫越馬路，為肇
    事主因，應負五分之三之責任，被告疏未注意車前狀況，為
    肇事次因，應負五分之二之責任，是故，原告代位行使請求
    權人對被告之請求權，亦應減輕被告之賠償責任五分之二，
    則原告已依強制汽車責任保險法之規定賠付訴外人舒陳瓊華
    之家屬150萬元，僅得代位請求權人對被告請求賠償60萬元
    。
  (三)至於被告雖另與訴外人舒陳瓊華之家屬，達成民事和解，因
    被告自陳：與被害人家屬和解前，並未通知原告，是以，依
    強制汽車責任保險法第30條：「請求權人對被保險人之和解
    、拋棄或其他約定，有妨礙保險人依前條規定代位行使請求
    權人對於被保險人之請求權，而未經保險人同意者，保險人
    不受其拘束。」之規定，該和解並無拘束原告之效力，原告
    仍得為本件請求，一併說明。
五、綜上所述，原告依強制汽車責任保險法第29條第1項第1款等
    規定，請求被告給付60萬元，及自支付命令繕本送達翌日（
    即98年10月17日）起至清償日止，按週年利率5%計算之利息
    ，為有理由，應予准許。逾此範圍之請求，為無理由，應予
    駁回。
六、據上論結，本件原告之訴一部有理由、一部無理由，爰依民
    事訴訟法第79條，判決如主文。
中    華    民    國    98    年    12    月    31    日
                        民事庭  法  官  李宛玲
以上正本係照原本作成。
如對本判決不服，須於判決送達之翌日起20日之不變期間內，向
本院提出上訴狀（須附繕本），並繳納上訴費用。
中    華    民    國    99    年    1     月    4     日
                                書記官  莊茹茵

司法院資訊處製作；財團法人民間司法改革基金會備份。
